【裁判字號】    90,連訴,1
【裁判日期】    900323
【裁判案由】    違反槍砲彈藥刀械管制條例等
【裁判全文】
福建金門地方法院刑事判決                              九十年度連訴字第一號
    公  訴  人    福建金門地方法院檢察署檢察官
    被      告    甲○○
                  乙○○
                  丙○○
                  丁○○
                  戊○○
    共同指定辯護人  文鍾奇律師
右列被告等因違反槍砲彈藥刀械管制條例等案件，經檢察官提起公訴（八十九年度連
偵字第一一三號），本院判決如左：
    主  文
甲○○、乙○○、丙○○、丁○○、戊○○共同未經許可，持有爆裂物，各處有期徒
刑貳年陸月。
扣案之黃色炸藥壹佰柒拾肆支、引信雷管壹佰貳拾捌支、漁獲拍賣所得新台幣玖佰柒
拾陸元，均沒收之。
    事  實
一、甲○○、乙○○、丙○○、丁○○、戊○○為大陸地區之人民，明知出入臺灣地
    區，應向中華民國內政部警政署入出境管理局申請許可，且明知非為試驗研究目
    的未經主管機關許可，不得使用炸藥或其他爆裂物採捕水產動物，竟仍共同基於
    炸魚之犯意，協議由甲○○在大陸地區向一姓名年籍不詳綽號為「依毛」之成年
    男子，購買黃色炸藥及雷管引信等爆裂物，購買爆裂物所需之費用則由五人平均
    分擔。旋於民國八十九年十二月九日二十二時許，由甲○○駕駛與乙○○、丙○○、丁○○、戊○○共有之附有舷外機漁船，搭載渠等自福建省連江縣苔菉鎮上
    塘村出港，直航至我方領海，於同日二十三時四十分許，到達福建省連江縣東引
    鄉老鼠沙岸邊０點二海里處，即北緯二十六點二二、東經一二０點二六（公訴人
    誤載成東引鄉外海二百海里處），即由戊○○負責照明、丁○○負責加油，而丙○○則負責以石頭綁住三至五支之黃色炸藥、雷管、引信，將引信點燃後，接續
    二十多次投入海中使之爆炸，當魚受到爆炸的壓力浮出水面時，始由乙○○、丁○○二人以尾端綁有網之竹竿撈魚，並於同年月十日凌晨一時許，為行政院海岸
    巡防署海洋巡防總局第十海巡隊當場查獲上情，並扣得具有殺傷力之黃色炸藥一
    百七十四支、引信雷管一百二十八支，附有舷外機之漁船一艘及漁獲物十一點一
    公斤（其中六公斤之漁獲經拍賣變得新臺幣九百七十六元，另五點一公斤之漁獲
    ，無人應買變質腐敗，已逕行銷毀）。
二、案經海洋巡防總局第十海巡隊移送金門地方法院檢察署檢察官偵查起訴。
    理  由
一、訊據被告甲○○、乙○○、丙○○、丁○○、戊○○五人於警訊及偵審程序中，
    對右揭事實均坦承不諱，復有扣案之黃色炸藥及雷管引信經送驗結果認具有殺傷
    力，分有內政部警政署刑事警察局九十年一月四日刑鑑字第二０一五一０號、九
    十年一月四日刑偵五字第一二八０號鑑驗通知書二紙、查獲地點海圖及行政院海
    岸巡防署海洋巡防總局第十海巡隊沒入魚貨十一點一公斤及漁船一艘之處分書附
    卷可證，本件事證明確，被告等犯行已堪認定，應依法論科。
二、按依國家安全法第三條第一項之規定未特別指明為中華民國人民，則大陸地區之
    人民亦應包括在內，合先敘明。查甲○○、乙○○、丙○○、丁○○、戊○○為
    大陸地區之人民，未經內政部警政署入出境管理許可，而進入臺灣地區之馬祖海
    域，復未經許可以炸藥方式採捕水產動物之行為，違反槍砲彈藥刀械管制條例第
    七條第四項之未經許可持有彈藥罪、國家安全法第六條第一項及漁業法第六十條
    第一項，三罪間有方法結果之牽連關係，應依刑法第五十五條之規定，從較重之
    槍砲彈藥刀械管制條例第七條第四項，未經許可持有彈藥罪處斷，又渠等五人就
    所犯上開之罪，有犯意聯絡及行為分擔，應論以共同正犯。另被告等人未經許可
    由大陸地區進入臺灣地區之事實，雖公訴意旨未論及，惟此部分與起訴部分具有
    裁判上一罪關係，已如前述，應為起訴效力所及，本院自應就此部分加以審酌。
    查被告等未經許可持有爆裂物並以之為工具炸魚，危害係海洋生態，與其他種爆
    裂物常係直接用以危害人類生命、財產，其實際用途所生社會危害容有巨大差異
    之處。再以本件被告等既係以捕魚為生，所犯之事證亦為持有爆裂物並用於炸魚
    ，其所生對社會危害，偏重於對環境生態破壞之危險，相較於漁業法第六十條第
    一項對於使用炸藥或其他爆裂物採捕水產動植物，得處以五年以下有期徒刑、拘
    役或併科新台幣十五萬元以下罰金之規定，本件被告等單純未經許可持有一般係
    供炸魚用黃色炸藥及雷管引信爆裂物，其最輕本刑為五年以上有期徒刑，併科新
    台幣一千萬以下之罰金，確有法重情輕之情事，衡情確有可憫恕之處，爰依刑法
    第五十九條減輕其刑。爰審酌被告等人智識程度不高，犯後頗有悔意，態度尚佳
    及其犯罪之手段、所生危害等一切情狀，分別量處如主文所示之刑。末查，扣案
    之黃色炸藥一百七十四支、引信雷管一百二十八支均為違禁物，依刑法第三十八
    條第一項第一款予沒收，另扣案之漁獲物十一點一公斤，因其中六公斤之漁獲經
    拍賣變得新臺幣九百七十六元，剩餘五點一公斤之漁獲，無人應買變質腐敗，已
    逕行銷毀，此有八十九年十二月二十日海洋巡防總局第十海巡隊（八九）洋局十
    偵成字第三八五二號函附卷可參，除腐敗漁獲部分，依刑法第三十八條第一項第
    三款予沒收。又扣案之旋外機之漁船一艄，雖為被告等所共有，依憲法比例原則
    之精神，且並非專供犯罪所用之物，爰不宣告沒收，併此敘明。
三、查被告等人所犯前開犯行，依槍砲彈藥刀械管制條例第十九條第一項規定應諭知
    強制工作三年，然該條規定不問對行為人有無預防矯治其社會危險性之必要一律
    宣付強制工作三年，不合憲法第二十三條所定比例原則，業經司法院大法官會議
    以四百七十一條號解釋宣示違憲在案，依該解釋意旨闡明，自該解釋公布之日不
    再適用。又本件被告等持有爆裂物炸魚等犯行，依卷證顯示係準備為取得漁獲之
    用，與一般爆裂物常為違害人體生命、身體安全有間，且係出於維持生計之單純
    動機，衡酌其行為之嚴重性，危險性及對於未來行為之期待性，則依憲法比例原
    則之規範，係為達預防矯治之目的及所需程度，尚無施以強制工作之必要，爰不
    予以宣告之，附此敘明。
據上論斷，應依刑事訴訟法第二百九十九條第一項前段，槍砲彈藥刀械管制條例第七
條第四項，國家安全法第六條第一項，漁業法第六十八條、第六十條第一項、刑法第
十一條前段、第二十八條、第五十五條、第五十九條、第三十八條第一項第一款、第
二款，判決如主文。
本案經檢察官林圳義到庭執行職務
中    華    民    國      九十      年      三    月      二十三        日
                                    福建金門地方法院連江刑事庭
                                            法  官  吳  振  富
右正本證明與原本無異。
如不服本判決，應於判決送達後十日內，向本院提出上訴狀。
中    華    民    國      九十      年      三    月      二十三        日
                                            書記官  林  仁  泰
附錄犯罪科刑法條：
槍砲彈藥刀械管制條例第七條：
未經許可製造、販賣或運輸火砲、肩射武器、機關槍、衝鋒槍、卡柄槍、自動步槍、
普通步槍、馬槍、手槍或各類砲彈、炸彈、爆裂物者，處死刑、無期徒刑或七年以上
有期徒刑；處徒刑者，併科新台幣三千萬元以下罰金。
未經許可轉讓、出租或出借前項所列槍砲、彈藥者，處無期徒刑或五年以上有期徒刑
，併科新台幣一千萬原以下罰金。
意圖供自己或他人犯罪之用，而犯前二項之罪者，處死刑或無期徒刑，處徒刑者，併
科新台幣五千萬元以下罰金。
未經許可持有、寄藏或意圖販賣而陳列第一項所列槍炮、彈藥者，處五年以上有期徒
刑，併科新台幣一千萬原以下罰金。
國家安全法第六條第一項：
違反第三條第一項規定，未經許可入出境者，處三年以下有期徒刑、拘役或科或併科
新台幣三萬元以下罰金。
漁業法第六十條第一項：
違反第四十八條第一項各款規定之一者，處五年以下有期徒刑、拘役或併科新台幣十
五萬元以下罰金。


司法院資訊處製作；財團法人民間司法改革基金會備份。
